臺灣高雄地方法院刑事判決　　　　　　100年度簡上字第598號
上　訴　人
即　被　告　楊仕猷
上列被告因妨害公務案件，不服本院高雄簡易庭中華民國100 年
9 月29日100 年度簡字第5331號刑事簡易判決（聲請簡易判決處
刑案號：100 年度偵字第13237 號），提起上訴，本院管轄之第
二審合議庭判決如下：
    主  文
上訴駁回。
    事  實
一、楊仕猷於民國100 年4 月23日1 時55分許，騎乘以宅急便送
    貨單遮蔽車牌號碼915-EVJ 號之普通重型機車，搭載潘俊名
    （綽號「黑仔」），行經高雄市○○區○○街與右昌街巷口
    時，因涉以飆車方法，壅塞陸路致生往來危險之公共危險罪
    嫌（另經不起訴處分），經高雄市政府警察局楠梓分局右昌
    派出所員警莊滿忠、吳進奇發覺，乃跟隨在後欲進行調查，
    楊仕猷知悉員警在後旋加速逃逸，員警莊滿忠、吳進奇因進
    行圍捕無著，即分別騎車返回右昌派出所。嗣於員警莊滿忠
    行經高雄市○○區○○路時，又發覺楊仕猷所騎乘之前開機
    車，便在南昌街32巷巷口將楊仕猷、潘俊名攔下，喝令楊仕
    猷、潘俊名下車並交付證件，詎楊仕猷為讓潘俊名得趁隙逃
    逸，竟基於妨害公務之接續犯意，上前抱住執行調查及維護
    公共秩序公務之員警莊滿忠，且口喊「黑仔、黑仔，快跑」
    ，並徒手攻擊員警莊滿忠胸口，雙方在地上發生拉扯，致員
    警莊滿忠受有胸壁挫傷、右膝挫傷、擦傷等傷害（傷害部分
    未據告訴），潘俊名則趁隙逃逸，嗣經警當場將楊仕猷逮捕
    而查獲。
二、案經高雄市政府警察局楠梓分局移送臺灣高雄地方法院檢察
    署檢察官聲請簡易判決處刑。
    理  由
一、證據能力部分：按被告以外之人於審判外之陳述，雖不符刑
    事訴訟法第159 條之1 至同條之4 之規定，然經當事人於審
    判程序同意作為證據，法院審酌該言詞陳述或書面陳述作成
    時之情況，認為適當者，亦得為證據；當事人於法院調查證
    據時，知有第159 條第1 項不得為證據之情形，而未於言詞
    辯論終結前聲明異議者，視為有前項之同意，刑事訴訟法第
    159 條之5 定有明文。本判決後開引用具有傳聞證據性質之
    證據資料，當事人於本院調查證據時，已知其內容及性質，
    皆未於言詞辯論終結前聲明異議，又本院審酌各該證據作成
    之情況，既無違法取得情事，復無證明力明顯過低等情形，
    供為法院判斷事實之依據當屬適當，認均得為證據，有證據
    能力。
二、訊據被告楊仕猷於警詢、偵訊及本院審理時，均坦承伊於前
    開時、地曾用手抱住員警莊滿忠，兩人有發生拉扯等節（分
    見偵卷第1 頁至第4 頁、第29頁至第30頁、第37頁，上訴卷
    第23頁），且經證人即員警莊滿忠於偵訊時結證綦詳（見偵
    卷第44頁至第46頁），核與證人潘俊名於警詢、偵訊時所為
    之證詞大致相符（分見偵卷第5 頁至第8 頁、第40頁至第41
    頁），並有員警莊滿忠之職務報告（見偵卷第9 頁、第10頁
    ）、國軍左營總醫院附設民眾診療服務處100 年4 月23日診
    斷證明書（見偵卷第15頁）、車牌號碼915-EVJ 號車輛詳細
    資料（見偵卷第16頁）各1 份在卷可查，復有卷附前開機車
    之車輛照片共2 張為佐（見偵卷第21頁），另有相關蒐證光
    碟1 片在卷可稽，上開事實堪以認定。本案事證明確，被告
    前揭妨害公務犯行，洵堪認定。
三、按刑法第135 條第1 項之妨害公務罪，以行為人對於公務員
    依法執行職務時，施以強暴、脅迫，即屬當之；所稱「強暴
    」，係指一切有形力即物理力之行使而言（最高法院82年度
    台上字第608 號判決意旨參照）。查本案被告於員警莊滿忠
    執行調查及維護公共秩序之公務時，上前抱住員警莊滿忠，
    且徒手攻擊其胸口，雙方並在地上發生拉扯，致員警莊滿忠
    受有胸壁挫傷、右膝挫傷、擦傷等傷害，均如前述，被告對
    員警莊滿忠之身體直接施以上開暴力之攻擊行為，揆諸前揭
    說明，該當「強暴」行為無訛。是核被告所為，係犯刑法第
    135 條第1 項之妨害公務罪。被告基於妨害公務之犯意，於
    時間、空間密接之情形下，先後為抱住員警、徒手攻擊及與
    之拉扯等行為，侵害同一國家法益，應包括評價為接續犯，
    而論以一罪。
四、原審以被告罪證明確，適用刑法第135 條第1 項、第41條第
    1 項前段，刑法施行法第1 條之1 第1 項、第2 項前段等規
    定，並審酌被告行為時為現役軍人，本應謹言慎行，奉公守
    法，以為人民表率，竟於警員出示證件而欲攔檢時，為讓另
    案被告潘俊名趁隙逃逸，基於妨害公務之犯意，上前抱住執
    法警員，並徒手攻擊警員，與警員在地上發生拉扯，公然挑
    戰公權力，其所為非僅嚴重危害公務員執行職務時之安全，
    更破壞國家法紀執行之尊嚴性，其犯罪之動機、手段、目的
    均非可取，惟念被告先前並無前科，且其犯後尚知坦承犯行
    ，顯有悔意，兼衡被告之素行、智識程度與生活狀況等一切
    情狀，量處有期徒刑月，並諭知如易科罰金，以新臺幣1
    仟元折算1 日之折算標準，認事用法並無違誤，量刑亦稱妥
    適。至被告上訴意旨陳稱原判決量刑過重云云，惟原審既已
    審酌被告犯罪情節，而在法定刑範圍量處，即難指有量刑過
    重之失衡，上訴意旨指摘原判決量刑過重，尚無可取。又被
    告為使潘俊名得趁隙逃逸，竟擅加暴行於依法執行職務之員
    警，無視社會法秩序規範，甚而漠視國家公權力之執行，亦
    未予尊重執法人員之安全，自應受相當程度之刑事非難，其
    法紀觀念有待加強，應從此一偵、審及科刑中獲得應有之警
    惕，是本案不宜諭知緩刑之宣告，被告上訴意旨指摘原判決
    未宣告緩刑云云，亦無理由。綜上，被告以前開情詞指摘原
    判決不當云云，經核均無理由，應予駁回。
據上論斷，應依刑事訴訟法第455 條之1 第1 項、第3 項、第36
8 條，判決如主文。
本案經檢察官郭來裕到庭執行職務。
中    華    民    國   100    年    11    月    30    日
                  刑事第十九庭  審判長法  官  陳志銘
                                      法  官  鄭子文
                                      法  官  林幸頎
以上正本證明與原本無異。
不得上訴。
中    華    民    國   100    年    12    月    1     日
                                      書記官  葉正昭